臺灣彰化地方法院民事判決 
110年度簡上字第6號
上  訴  人  洪啓智  

            洪永川  
被上訴人    林瓊芳  


上列當事人間請求給付票款事件，上訴人對於民國109年11月25
日本院彰化簡易庭第一審判決（109年度彰簡字第536號），提起
上訴，本院於110年3月15日言詞辯論終結，判決如下：
    主      文
上訴駁回。
第二審訴訟費用由上訴人連帶負擔。
    事實及理由
壹、程序方面
    上訴人洪啓智、洪永川經合法通知，均未於言詞辯論期日到
     場，核無民事訴訟法第386條所列各款事由，爰依被上訴人
    之聲請，由其一造辯論而為判決。
貳、實體方面
一、被上訴人主張：訴外人林守仁向被上訴人借款新臺幣（下同
    ）45萬元時，曾指示上訴人洪永川，將上訴人洪啓智所簽發
    之票面金額45萬元支票1張交付給被上訴人以作為擔保；嗣
    林守仁僅對被上訴人清償借款20萬元，而仍積欠被上訴人借
    款25萬元，遂再指示上訴人洪永川將上訴人洪啓智所簽發並
    由上訴人洪永川背書之票據號碼：HI0000000、發票日：民
    國109年6月24日、票面金額：25萬元、付款人：彰化第六信
    用合作社秀水分社之支票1張（下稱系爭支票）交付給被上
    訴人，以取回上開票面金額45萬元之支票。詎被上訴人於10
    9年6月29日持系爭支票向彰化第六信用合作社秀水分社提示
    付款時，竟因上訴人洪啓智存款不足而遭退票，故被上訴人
    茲依系爭支票之票據關係，請求上訴人洪啓智、洪永川連帶
    給付系爭支票之票面金額25萬元，及自109年6月30日起至清
    償日止，按週年利率百分之6計算之法定遲延利息。
二、上訴人洪啓智、洪永川未於言詞辯論期日到場，據其等於原
    審辯論、本院準備程序或所提民事上訴理由狀辯稱：兩造並
    不認識，亦無金錢往來，且被上訴人並未舉證證明其有交付
    借款25萬元予林守仁，故依票據法第14條第2項之規定，被
    上訴人自不得對上訴人洪啓智、洪永川主張系爭支票之權利
    。
三、原審判決上訴人洪啓智、洪永川應連帶給付被上訴人25萬元
    ，及自109年6月30日起至清償日止，按週年利率百分之6計
    算之利息，並依職權宣告假執行。上訴人洪啓智、洪永川對
    其等不利部分，提起上訴，並聲明：（一）原判決廢棄；（
    二）上開廢棄部分，被上訴人於原審之訴駁回。被上訴人則
    聲明：上訴駁回。
四、得心證之理由：
（一）被上訴人所主張之上訴人洪永川有將上訴人洪啓智所簽發
      並由上訴人洪永川背書之系爭支票交付給被上訴人，嗣被
      上訴人於109年6月29日持系爭支票向彰化第六信用合作社
      秀水分社提示付款時，因上訴人洪啓智存款不足而遭退票
      之事實，有系爭支票、退票理由單在卷可稽（見109司促1
      0453卷第11、12頁），且為到庭之上訴人洪永川所自認（
      見原審卷第50、51頁；本院卷第52頁），而已於相當時期
      受合法通知之未到庭上訴人洪啓智亦未提出書狀爭執（見
      本院卷第45、47頁），則依民事訴訟法第280條第3項前段
      、第1項前段之規定，應視同自認，故堪認被上訴人所主
      張之上開事實為真正。
（二）按在票據上簽名者，依票上所載文義負責，票據上之簽名
      ，得以蓋章代之，且發票人應照支票文義擔保支票之支付
      ，背書人應照支票文義擔保付款，又發票人、背書人對於
      執票人連帶負責，票據法第5條第1項、第6條、第126條、
      第144條準用第39條、第29條第1項前段、第96條第1項分
      別定有明文。依前所述，上訴人洪啓智、洪永川既分別為
      系爭支票之發票人、背書人，則其等自應依前揭規定就系
      爭支票之文義，對屬執票人之被上訴人負發票人、背書人
      責任，並連帶給付系爭支票之票面金額25萬元予被上訴人
      。
（三）按執票人向支票債務人行使追索權時，得請求自為付款提
      示日起之利息，如無約定利率者，依年利6釐計算，票據
      法第133條定有明文。被上訴人得依系爭支票之追索權，
      請求上訴人洪啓智、洪永川連帶給付系爭支票之票面金額
      25萬元，且系爭支票於109年6月29日經提示付款而遭退票
      等情，業如前述，則被上訴人依前揭規定，請求上訴人洪
      啓智、洪永川給付自付款提示日之翌日109年6月30日（見
      原審卷第50頁）起至清償日止，按週年利率百分之6計算
      之法定遲延利息，自應予以准許。
（四）按無對價或以不相當之對價取得票據者，不得享有優於其
      前手之權利，票據法第14條第2項定有明文。又票據行為
      為不要因行為，執票人不負證明關於給付原因之責任，如
      票據債務人主張執票人取得票據是無對價或以不相當對價
      取得，應由該債務人負舉證責任（最高法院85年度台上字
      第286號判決意旨參照），且所謂「不得享有優於其前手
      之權利」，是指票據之執票人對於票據債務人主張票據上
      權利時，不得享有優於其前手之權利而言（最高法院69年
      度台上字第1637號判決意旨參照）。上訴人洪啓智、洪永
      川固以前詞置辯，然上訴人洪永川已陳稱：因林守仁向其
      表示「已償還被上訴人20萬元及利息，但仍積欠被上訴人
      25萬元」，故才請其交付系爭支票給被上訴人等語（見本
      院卷第52頁），則被上訴人是否確是以不相當之對價取得
      系爭支票，誠有疑問；再者，依系爭支票所示（見109司
      促10453卷第11、12頁），系爭支票之發票人、背書人為
      上訴人洪啓智、洪永川，而林守仁則非票據債務人，可見
      林守仁並非被上訴人票據追索權上之前手，故上訴人洪啓
      智、洪永川以林守仁與被上訴人間之借款並無交付為由，
      依票據法第14條第2項之規定辯稱免責，於法不合。因此
      ，上訴人洪啓智、洪永川上開所辯，實不足為有利於其等
      之認定，難以採信。
五、綜上所述，被上訴人依系爭支票之追索權，請求上訴人洪啓
    智、洪永川連帶給付系爭支票之票面金額25萬元，及自109
    年6月30日起至清償日止，按週年利率百分之6計算之利息，
    為有理由，應予准許。從而，原審在此範圍內，判命上訴人
    洪啓智、洪永川給付，並依職權宣告假執行，於法並無違誤
    。上訴人洪啓智、洪永川指摘原審判決不當，求予廢棄改判
    ，為無理由，應駁回其等上訴。
六、本件事證已臻明確，兩造其餘攻擊防禦方法及證據，核與判
    決結果不生影響，爰不一一論列，併此敘明。
七、據上論結，本件上訴為無理由，依民事訴訟法第463條、第3
    85條第1項前段、第436條之1第3項、第449條第1項、第85條
    第2項，判決如主文。
中　　華　　民　　國　 110　　年　　4 　　月　　12　　日
                  民事第四庭  審判長法　官　陳瑞水
                                    法  官  徐沛然
                                    法  官  許嘉仁
以上正本係照原本作成。
本判決不得上訴。
中　　華　　民　　國　 110　　年　　4 　　月　　12　　日
                                    書記官　曾靖雯